臺灣橋頭地方法院民事判決
111年度小上字第37號
上  訴  人  劉文祥  
被上訴人    劉紫玉  

上列當事人間請求返還不當得利等事件，上訴人對於民國111年5
月26日本院旗山簡易庭111年度旗小字第107號第一審判決提起上
訴，本院管轄之第二審合議庭判決如下：
　　主　文
上訴駁回。
第二審訴訟費用新臺幣壹仟伍佰元由上訴人負擔。
    事實及理由
一、按對於小額程序之第一審判決之上訴，非以其違背法令為理
    由，不得為之，而所謂判決違背法令，乃指判決不適用法規
    或適用不當；民事訴訟法第436條之24第2項、第436條之32
    第2項準用第468條定有明文。又小額訴訟之第二審法院認上
    訴為無理由者，應為駁回之判決；小額程序之第二審判決，
    依上訴意旨足認上訴為無理由者，得不經言詞辯論為之，同
    法第436條之32第2項準用第449條第1項、第436條之29第2款
    亦有明文。
二、上訴意旨略以：上訴人本件請求之標的為：「上訴人102年
    間曾本於訴外人劉文和受託人之身份替其繳納辦理登記公業
    土地分割所需之增值稅及代書費共新臺幣（下同）140,121
    元，則上訴人自得依民法第546條第1項規定向被上訴人請求
    分擔委託事務必要費用三分之一即金額46,707元（計算式：
    140,121÷3＝46,707）」，而上訴人於臺灣高等法院高雄分院
    110年度上易字第101號（下稱前案訴訟）主張抵銷之標的為
    ：「107年間上訴人代理劉文和出賣高雄市○○區○○段000○00
    地號土地（下稱系爭土地）所繳納之土地增值稅、代書費等
    必要費用」，本件、前案乃不同之標的，故原審錯認上訴人
    於本件之請求與前案相同，而為爭點效所遮斷，原審判決有
    違背法令等語。爰依法提起本件上訴，並聲明：㈠原判決不
    利於上訴人之部分廢棄；㈡上開廢棄部分，被上訴人應給付
    上訴人46,707元，及自起訴狀繕本送達翌日起至清償日止，
    按年息5%之利息。
三、經查：
　㈠按學說上所謂之爭點效，係指法院於確定判決理由中，就訴
    訟標的以外當事人所主張之重要爭點，本於當事人辯論之結
    果已為判斷時，除有顯然違背法令，或當事人已提出新訴訟
    資料足以推翻原判斷之情形外，於同一當事人就與該重要爭
    點有關所提起之他訴訟，不得再為相反之主張，法院亦不得
    作相反之判斷，以符民事訴訟法上之誠信原則而言。是爭點
    效之適用，必須前後兩訴訟當事人同一，且前案就重要爭點
    之判斷非顯然違背法令，及當事人未提出新訴訟資料足以推
    翻原判斷等情形始足當之（最高法院99年度台上字第781號
    裁判意旨參照）。
　㈡查上訴人於前案訴訟主張：「...土地分割之代書費35,738元
    、土地增值稅104,383元、辦理信託登記之代書費14,080元
    、102年至107年之地價稅12,940元，共計167,141元應予扣
    除...」（詳前案確定判決第2頁第2至4行上訴人主張部分，
    見原審卷第66頁），與原審判決中，上訴人於準備書狀提出
    ：「...原告共替劉文和支付土地增值稅35,738元及代書費
    、規費104,383元，總計140,121元...」（見原審卷第73頁
    ），雖然上訴人於前案訴訟中就代書費與增值稅之項目有所
    倒置，惟其金額「35,738元」、「104,383元」之數額完全
    一致，顯然本件「土地增值稅35,738元」、「代書費104,38
    3元」，上訴人早於前案訴訟已主張抵銷，並經前案訴訟審
    理判斷過，上訴人於本件上訴理由中主張標的不同，無爭點
    效之適用云云，不足採信，此徵諸上訴人於原審111年5月10
    日言詞辯論期日就被上訴人主張此部分費用已在前案訴訟審
    理過時，上訴人亦陳稱：我認為高雄高分院的判決不公平。
    」、「高院的判決有錯誤」等語（見原審卷第114、115頁）
    ，而非否認此部分未經審理等節，益明此旨。
　㈢而本件訴訟與前案確定判決之當事人同一，而前案訴訟於判
    決理由中就「上訴人支出土地分割之代書費、土地增值稅及
    規費140,121元，是否應與抵銷」等節，列為重要爭點，並
    於前案訴訟判斷理由㈣中詳述其採認取捨之理由，上訴人復
    未提出新訴訟資料足以推翻原判斷，於本件訴訟應發生爭點
    效，兩造不得再為相反之主張，法院亦不得作相異之判斷。
    是上訴人主張被上訴人應償還上訴人支出分割所需之增值稅
    及代書費共計140,121元，業經上訴人於出售系爭土地所得
    之價金扣除，上訴人不得再向被上訴人請求返還，上訴人請
    求被上訴人為給付，即屬無據。
　㈣綜上所述，原審判決並無上訴人所指違背法令之情事，上訴
    意旨指摘原審判決違法，求予廢棄改判，其上訴意旨為無理
    由，爰依民事訴訟法第436條之29第2款規定，不經言詞辯論
    ，逕以判決駁回之。
四、復按於小額訴訟之上訴程序，法院為訴訟費用之裁判時，應
    確定其費用額，民事訴訟法第436條之19第1項、第436條之3
    2第1項定有明文。本件第二審裁判費用為1,500元，應由上
    訴人負擔，爰併為判決如主文第2項所示。
五、結論：本件上訴為無理由，依民事訴訟法第436之32第1項、
    第2項、第436條之19第1項、第444條第1項前段、第95條、
    第78條，裁定如主文。
中　　華　　民　　國　　111 　年　　8 　　月　 19 　　日
                  民事第一庭　　審判長法　官　朱玲瑤
                                      
                                      法　官　陳景裕
                                      
                                      法　官  張琬如
以上正本係照原本作成。
本判決不得上訴。
中　　華　　民　　國　　111 　年　　8 　　月　　19　　日
                                      書記官  陳儀庭